臺灣高等法院刑事裁定
110年度毒抗字第1131號
抗  告  人
即  被  告  邱素珍


上列抗告人因違反毒品危害防制條例案件，不服臺灣宜蘭地方法
院110年度毒聲字第222號，中華民國110年6月24日裁定（聲請案
號：臺灣宜蘭地方檢察署110年度聲觀字第179號、110年度毒偵
字第384號），提起抗告，本院裁定如下：
    主  文
抗告駁回。
    理  由
一、原裁定意旨略以：抗告人即被告甲○○基於施用第二級毒品之
    犯意，於民國108年6月6日下午1時30分許為警採尿時回溯96
    小時內之某時，在不詳地點，以不詳方式，施用第二級毒品
    甲基安非他命1次。被告雖否認有上開施用第二級毒品犯行
    ，並辯稱僅有吃感冒藥水及腰痛的藥云云。惟查，被告於10
    8年6月6日下午1時30分許為警經其同意採集之尿液，經送慈
    濟大學濫用藥物檢驗中心以氣相層析質譜分析法檢驗，鑑定
    結果呈甲基安非他命之陽性反應，有毒品犯罪嫌疑人尿液採
    驗作業管制紀錄、慈濟大學濫用藥物檢驗中心檢驗總表附卷
    可參。被告雖以前詞為辯，並提出「莫咳」糖漿、「舒抑痛
    」口服懸液及「噴鼻劑」等藥物，惟依卷附法務部法醫研究
    所109年9月25日法醫毒字第10900066510號函所載，前開藥
    物均未發現使用後會導致尿液呈甲基安非他命反應之成分，
    因此使用上述藥物後，其尿液以氣相層析質譜分析法檢驗，
    不會產生甲基安非他命陽性反應。堪認被告所辯，並不可採
    。從而，被告有前開施用第二級毒品犯行，應堪認定。又查
    被告前犯施用毒品案件，經觀察、勒戒後認無繼續施用傾向
    ，於97年7月9日執畢釋放，並由臺灣宜蘭地方檢察署（下稱
    宜蘭地檢署）檢察官以97年度毒偵字第222號為不起訴處分
    確定，其後再無因案接受觀察、勒戒、強制戒治或附命完成
    戒癮治療之緩起訴處分且完成等紀錄，此有本院被告前案紀
    錄表附卷可稽。是被告本次施用毒品犯行，距其最近一次經
    觀察、勒戒或強制戒治執行完畢釋放後，已逾3年，從而，
    聲請人聲請將被告送勒戒處所觀察、勒戒，並無不合，應予
    准許，爰裁定被告令入勒戒處所觀察、勒戒等語。
二、抗告意旨略以：被告因服用感冒藥及酸痛西藥，而不是吸毒
    。108年6月6日是由一個朋友警察在被告住家樓下相約見面
    後，帶至警局報到，而不是在金洋國小前被警方查獲云云。
三、按被告行為後，毒品危害防制條例業經總統於109年1月15日
    以華總一義字第10900004091號令修正公布第2、4、9、11、
    15、17至20、21、23、24、27、28、32之1、33之1、34、36
    條條文，並增訂第35條之1，除第18、24條施行日期經行政
    院以110年4月15日院臺法字第1100010649號令定自110年5月
    1日施行；第33-1條施行日期經行政院以110年5月18日院臺
    法字第1100015006號令定自110年7月1日施行外，其餘自公
    布後6個月即109年7月15日起生效施行。而依增訂同條例第3
    5條之1第1款、第2款規定「偵查中之案件，由檢察官依修正
    後規定處理」、「審判中之案件，由法院或少年法院（地方
    法院少年法庭）依修正後規定處理」，亦即檢察官就偵查中
    、法院就審判中之施用毒品案件，應依上揭修正後規定處理
    。次按犯毒品危害防制條例第10條之罪者，檢察官應聲請法
    院裁定，或少年法院（地方法院少年法庭）應先裁定令被告
    或少年入勒戒處所觀察、勒戒，其期間不得逾2月；依前項
    規定為觀察、勒戒或強制戒治執行完畢釋放後，3年後再犯
    第10條之罪者，適用前二項之規定。毒品危害防制條例第20
    條第1項、第3項分別定有明文。上開所謂「3年後再犯」，
    只要本次再犯（不論修正施行前、後）距最近1次觀察、勒
    戒或強制戒治執行完畢釋放，已逾3年者，即該當之，不因
    其間有無犯第10條之罪經起訴、判刑或執行而受影響（最高
    法院109年度台上大字第3826號刑事大法庭裁定意旨參照）
    。
四、經查：
　㈠被告於108年6月6日下午1時30分許為警經其同意所採集之尿
    液，經送請慈濟大學濫用藥物檢驗中心以EIA（酵素免疫分
    析法）初步檢驗，其結果呈現安非他命類陽性反應，該公司
    再以GC/MS（氣相層析質譜儀分析法）確認檢驗結果，確呈
    甲基安非他命（581ng/mL）陽性反應（安非他命為369ng/mL
    ）等情，此有被告出具之採尿同意書、被告之警詢及偵查筆
    錄、宜蘭縣政府警察局蘇澳分局毒品犯罪嫌疑人尿液採驗作
    業管制紀錄、慈濟大學濫用藥物檢驗中心108年6月14日慈大
    藥字第108061412號函所附檢驗總表各1份在卷可稽。而送驗
    之尿液確為警方經被告同意而排放採集等情，亦據被告於警
    詢中供明在卷，於原審審理中再調取被告排放之尿液再送請
    台灣尖端先進生技醫藥股份有限公司覆驗，經該公司以氣相
    層析質譜儀法（GC/MS）確認檢驗結果，確呈甲基安非他命
    （511ng/mL）陽性反應（安非他命為323ng/mL）等情，亦有
    該公司2020/05/12濫用藥物檢驗報告1份附卷足憑（見原審1
    09年度易字第43號卷第69頁）。是被告於上開時間為警所採
    集之尿液送驗結果，確呈安非他命類之甲基安非他命陽性反
    應之事實，應堪認定。
　㈡按施用甲基安非他命者，其尿液中之代謝物為甲基安非他命
    及安非他命，依現行濫用藥物尿液檢驗作業準則，其甲基安
    非他命濃度大於或等於500ng/mL，且其代謝物安非他命濃度
    大於或等於100ng/mL者，方可判定為甲基安非他命陽性反應
    ；施用安非他命者，其尿液代謝物應為安非他命陽性反應，
    不會產生有甲基安非他命陽性反應。需施用甲基安非他命者
    ，其尿液代謝物，始會呈甲基安非他命及安非他命陽性反應
    ；人體施用甲基安非他命後，在主要代謝物中未改變形態之
    甲基安非他命佔施用劑量達百分之43，而安非他命佔百分之
    5等情，業經內政部警政署刑事警察局93年4月27日（93）刑
    鑑字第0930086213號函、行政院衛生署管制藥品管理局（10
    2年7月23日更名為衛生福利部食品藥物管理署，下同）93年
    5月6日管檢字第0930003896號函、法務部法醫研究所93年4
    月28日法醫毒字第0930001313號函及法務部調查局93年4月2
    7日調科壹字第09300153070號函說明綦詳。本案被告於108
    年6月6日下午1時30分許親自排放之尿液檢體，經慈濟大學
    濫用藥物檢驗中心先以酵素免疫分析法（EIA）初步篩檢結
    果，呈安非他命類陽性反應後，再以氣相層析質譜儀分析法
    （GC/MS）確認，其尿液中檢出甲基安非他命濃度581ng/mL
    ；再送台灣尖端先進生技醫藥股份有限公司以氣相層析質譜
    儀法（GC/MS）確認檢驗結果，覆驗亦呈甲基安非他命（511
    ng/mL）陽性反應（安非他命為323ng/mL）等情，均高於閾
    值濃度500ng/ml，且安非他命濃度均高於濃度100ng/ml，而
    呈甲基安非他命陽性反應等情，有上開檢驗報告在卷可稽。
    又依行政院國軍退除役官兵輔導委員會臺北榮民總醫院83年
    4月7日83北總內字第02059號函所示：「目前常用尿液安非
    他命或嗎啡篩檢方式包括酵素免疫分析法（EIA,enzymeimmu
    noas say）、薄層色層分析法（TLC,thinlayerchromatogra
    phy）和放射免疫分析法（RIA,radioimmunoassay）。在文
    獻報告中，確實有藥品或食物因交叉反應（crossreaction
    ），可在尿液測試中產生偽陽性（falsepositive）之安非
    他命或嗎啡反應。但利用精密的儀器分析，將可排除偽陽性
    之可能，而得到正確的答案，因此篩檢結果必須進一步確認
    。在目前最常採用之確認方法為氣相層析質譜儀GC/MS（Gas
    Chromato graphy Mass Spectrophotometer），此乃因在良
    好的操作條件下，以氣相層析質譜儀作藥物及其代謝產物之
    定性及定量分析，幾乎不會有偽陽性反應產生。因此，尿液
    測試時是否產生偽陽性反應，除須考慮其他物質產生之偽陽
    性外，測試方式及儀器設備亦應列入考量。」之專業意見，
    慈濟大學濫用藥物檢驗中心既係以精密之氣相層析質譜儀為
    確認，其鑑定方法依上揭臺北榮民總醫院之函所示，自較精
    確，可排除偽陽性之可能，所得之結果自應堪採信。
　㈢抗告意旨以被告沒有吸毒，其係因服用感冒藥及酸痛西藥，
    致尿檢呈甲基安非他命陽性反應云云，並於原審審理中提出
    「莫咳」糖漿、「抑舒痛」口服懸液及「噴鼻劑」等藥物請
    求送驗。然經原審以被告提出之前揭藥物函請法務部法醫研
    究所查明，據該所函覆「上述藥物均未發現使用後會導致尿
    液呈現甲基安非他命陽性之成分，因此使用上述藥物後，其
    尿液以氣相層析質譜儀分析法檢驗，不會產生甲基安非他命
    陽性反應」等節，有該所109年9月25日法醫毒字第10900066
    510號函附卷可稽（見原審109年度易字第43號卷第133頁）
    ，是被告前揭所辯不足採據。
　㈣「毒品施用後於尿液、血液中可檢出之最大時限，與施用劑
    量、施用頻率、施用方式、施用者飲水量之多寡、個人體質
    、代謝情況、檢體收集時間點及所用檢測方法之靈敏度等因
    素有關，因個案而異。依據Clarke's IsolationIdentifi-c
    ation of Drugs第二版記載，血液中藥物之半衰期（濃度減
    半所需時間）分別為古柯鹼0.7-1.5小時、海洛因3分鐘（其
    代謝物為嗎啡2-3小時）、嗎啡2-3小時、大麻20-36小時、
    安非他命12小時（當尿液偏酸性時，為4-8小時）、甲基安
    非他命9小時、Ketamine2-4小時，而MDMA約8.49小時。一般
    於尿液中可檢出之最大時限，古柯鹼為施用後1-4天、海洛
    因2-4天、嗎啡2-4天、大麻1-10天、安非他命1-4天、甲基
    安非他命1-5天、MDMA1-4天、MDA1-4天、Ketamine2-4天。
    」此已經行政院衛生署管制藥品管理局92年3月10日管檢字
    第0920001495號函釋在案。本案係將108年6月6日下午1時30
    分許由被告自行採集、封緘之尿液檢體送驗，經鑑驗結果既
    呈甲基安非他命陽性反應，足認被告確有於108年6月6日下
    午1時30分許採尿前回溯96小時內之某時，在不詳地點，以
    不詳方式施用第二級毒品甲基安非他命1次，應可認定。至
    抗告意旨另辯稱被告遭查獲地點非聲請書及原裁定所指之宜
    蘭縣南澳鄉金洋村金洋國小前，然此已與被告前於警詢中供
    稱其遭查獲地點為宜蘭縣南澳鄉金洋村金洋國小前等語不合
    ，況不論本案查獲地點為何，尚不影響被告有於前揭時地施
    用第二級毒品之事實認定，附此敘明。
　㈤又被告前於97年間因施用毒品案件，經原審97年度毒聲字第3
    4號裁定送觀察、勒戒後，認無繼續施用毒品之傾向，於97
    年7月9日執行完畢釋放，並由宜蘭地檢署檢察官以97年度毒
    偵字第222號為不起訴處分確定，而被告迄今並無再受觀察
    、勒戒或強制戒治等保安處分之裁判及執行，此有本院被告
    前案紀錄表存卷可考，本件被告施用第二級毒品之行為時間
    係108年6月6日下午1時30分許採尿前回溯96小時內之某時，
    已在其最近一次觀察、勒戒執行完畢之97年7月9日，已逾3
    年，檢察官審酌本件各項卷證資料後，依職權向原審聲請應
    將被告送觀察、勒戒，尚難認其裁量有何違法或明顯失當之
    處。又原審依檢察官之聲請，裁定被告應送勒戒處所觀察、
    勒戒，經核其認事用法，亦無違誤。
五、綜上，被告猶執前詞提起本件抗告，指摘原裁定不當，為無
    理由，應予駁回。
據上論斷，應依刑事訴訟法第412條，裁定如主文。
中　　華　　民　　國　　110 　年　　8 　　月　　11　　日
                  刑事第十九庭  審判長法　官  曾淑華
                                      法  官  許文章
                                      法  官  陳文貴
以上正本證明與原本無異。
不得再抗告。
                                      書記官  俞妙樺
中　　華　　民　　國　　110 　年　　8 　　月　　11　　日